【裁判字號】    89,上訴,970
【裁判日期】    890929
【裁判案由】    違反槍彈藥刀械管制條例
【裁判全文】
臺灣高等法院高雄分院刑事判決                    八十九年度上訴字第九七號
     上訴人
     即被告  甲○○
右上訴人因違反槍砲彈藥刀械管制條例案件，不服臺灣高雄地方法院八十九年度訴字
第三七七號中華民國八十九年五月十七日第一審判決（起訴案號：臺灣高雄地方法院
檢察署八十八年度偵字第二二八四四號），提起上訴，本院判決如左：
      主  文
上訴駁回。
      事  實
一、甲○○前於民國（下同）八十年間，因違反藥物藥商管理條例案件，經台灣基隆
    地方法院判處有期徒刑一年五月，緩刑二年確定，嗣於八十一年間，因又違反麻
    醉藥品管理條例案件，經台灣基隆地方法院判處有期徒刑七月確定，嗣經撤銷緩
    刑，於八十五年四月三十日執行完畢。詎不知悔改，於八十八年九月二日（起訴
    書誤載為八十八年九月一日），在高雄市左營區附近，某自稱「謝文閔」之成年
    男子，因需款孔急，向之借款，並提供具殺傷力且可發射子彈之德製八ＭＭ改造
    槍枝一把（槍枝管制號碼：0000000000，含彈匣一個）及具殺傷力之
    子彈十三顆（其中三顆業於收受後，在高雄縣大社鄉觀音山風景區附近試射耗盡
    ），供為債務清償擔保，甲○○未經許可而持有該槍、彈。嗣於八十八年九月十
    二日早上六時許，在高雄市○鎮區○○街十四巷巷口，為警臨檢時查獲，並扣得
    上開具殺傷力且可發射子彈之槍枝一把及具殺傷力之子彈十顆（鑑定機關鑑定時
    試射三顆）。
二、案經高雄市政府警察刑事警察大隊移送臺灣高雄地方法院檢察署檢察官偵查起訴
    。
    理  由
一、右揭事實，業據上訴人即被告甲○○於警訊、偵查及原審審理時供承不諱，並有
    改造之槍枝一把及子彈十顆扣案可資佐證。而該扣案之槍枝及子彈經送內政部警
    政署刑事警察局鑑驗結果，認送驗槍枝一把（槍枝管制編號：00000000
    00，含彈匣一個），係由仿ＷＡＬＴＨＥＲ廠半自動手槍製造之金屬玩具手槍
    ，改換另行車造之金屬槍管而成之改造手槍，機械性能良好，具殺傷力；又送驗
    子彈十顆，其中認均係玩具槍彈殼加裝直徑約六ＭＭ鋼珠而成之改造子彈，經採
    樣三顆試射，均可擊發，具殺傷力，有該局八十八年九月二十日刑鑑字第九四五
    五二號鑑驗通知書一紙在卷可稽，足見被告非法持有之改造槍枝係可發射子彈具
    有殺傷力之槍枝，及其非法持有之子彈亦具有殺傷力。嗣被告於本院審理時雖辯
    稱：不知自稱為「謝文閔」之人供擔保之物係槍彈云云，惟查，被告既借款與對
    方，並要擔保品以保障權益，豈有不查明擔保品係何物之理？何況，被告於本院
    始為此項辯解，顯係事後卸責之詞，不足採信，被告罪證明確，其犯行洵堪認定
    。
二、核被告所為，係犯槍砲彈藥刀械管制條例第十一條第四項之未經許可持有可發射
    子彈具有殺傷力之槍枝罪及同條例第十二條第四項之未經許可持有子彈罪。被告
    同時未經許可持有可發射子彈具有殺傷力之槍枝及未經許可持有子彈之行為，為
    一個持有之行為而犯二種罪名，應依刑法第五十五條想像競合犯之規定，從一重
    論以未經許可持有可發射子彈具有殺傷力之槍枝罪。又被告前曾於八十年間，因
    藥物藥商管理條例案件，經台灣基隆地方法院判處有期徒刑一年五月，緩刑二年
    確定，嗣又於八十一年間，又因違反麻醉藥品管理條例案件，經台灣基隆地方法
    院判處有期徒七月確定，並經撤銷緩刑，於八十五年四月三十日執行完畢，有本
    院被告全國前案紀錄表在卷可憑，其於有期徒刑執行完畢後五年以內再犯本件有
    期徒刑以上之罪，為累犯，應依刑法第四十七條規定加重其本刑。
三、原審以被告罪證明確，適用槍砲彈藥刀械管制條例第十一條第四項、第十二條第
    四項，刑法第十一條前段、第五十五條、第四十二條第二項、第四十七條、第三
    十八條第一項第一款，罰金罰鍰提高標準條例第二條，現行法規所定貨幣單位折
    算新台幣條例第二條規定，審酌被告未持有上開槍彈犯罪及犯後之態度等一切情
    狀，量處有期徒刑一年二月，併科罰金新台幣十萬元，並諭知罰金如易服勞役之
    折算標準；又以依同條例第十九條第一項雖規定應於刑之執行完畢或赦免後，令
    入勞動場所，強制工作三年，惟是項規定，不問對行為人有無預防矯治其社會危
    險性之必要，一律宣付強制工作三年，限制其中不具社會危險性之受處分人之身
    體、自由部分，其所採措施與所欲達成預防矯治之目的及所需程度，不合憲法第
    二十三條所定之比例原則，是犯上開條例第十九條所定之罪，不問對行為人有無
    預防矯治其社會危險性之必要，一律宣付強制工作三年之部分，應自八十七年十
    二月十八日起停止適用，業經司法院大法官會議釋字第四七一號解釋在案。被告
    於本件犯罪之前，並無類似前科，且被告並無刑法第九十條第一項之犯罪之習慣
    或以犯罪為常業或因遊蕩或懶惰成習而犯罪之情形，因認被告並無強制工作之必
    要，故毋庸另予諭知被告於刑之執行完畢或赦免後，令入勞動場所強制工作之處
    分。扣案之改造之具有殺傷力之槍枝一把（含彈匣一個）及具殺傷力子彈七顆，
    均為違禁物，依刑法第三十八條第一項第一款宣告沒收。至扣案子彈其中三顆經
    鑑定試射及另三顆亦經被告試射，業已擊發而無殺傷力，均非違禁物，故均不另
    宣告沒收，認事用法核無違誤，量刑亦稱妥適（惟原判決主文諭知「甲○○未經
    許可，持有其他可發射子彈具有殺傷力之手槍˙˙˙」，宜諭知為「甲○○未經
    許可，持有可發射子彈具有殺傷力之槍枝˙˙˙」，併此敘明），被告上訴意旨
    否認犯罪而指摘原判決不當，為無理由，應予駁回。
據商論結，應依刑事訴訟法第三百六十八條，判決如主文。
本案經檢察官郭振昌到庭執行職務。
中    華    民    國     八十九     年       九       月     二十九     日
                              臺灣高等法院高雄分院刑事第二庭
                                  審判長法官  莊秋桃
                                        法官  曾玉英
                                        法官  邱永貴
右正本證明與原本無異。
如不服本判決，應於判決送達後十日內向本院提出上訴狀，其未述理由者並應於提
出上訴狀後十日內向本院補提理由書（應附繕本)。
                                      書記官  周能智
中    華    民    國     八十九     年       九       月     三十       日
附錄：本判決論罪科刑法條：
槍砲彈藥刀械管制條例第十一條第四項：
未經許可，持有、寄藏或意圖販賣而陳列第一項所列槍砲者，處一年以上七年以下有
期徒刑，併科新臺幣七百萬元以下罰金。
槍砲彈藥刀械管制條例第十二條第四項：
未經許可，持有、寄藏或意圖販賣而陳列子彈者，處五年以下有期徒刑，併科新臺幣
三百萬元以下罰金。
                                                                        Ｋ


司法院資訊處製作；財團法人民間司法改革基金會備份。
